【裁判字號】    95,簡,198
【裁判日期】    950831
【裁判案由】    營業稅
【裁判全文】
高雄高等行政法院簡易判決
                                     95年度簡字第00198號
原      告  路捷交通器材有限公司
代  表  人  甲○○董事長
被      告  財政部臺灣省南區國稅局
代  表  人  乙○○局長
訴訟代理人  丙○○
上列當事人間因營業稅事件，原告不服財政部中華民國95年4月
17日台財訴字第09500059680號訴願決定，提起行政訴訟。本院
判決如下：
    主  文
原告之訴駁回。
訴訟費用由原告負擔。
    事實及理由
一、原告於民國（下同）92年5至6月間進貨，進貨金額合計新台
    幣（下同）1,179,978元，未依規定取得合法憑證，卻取得
    非實際交易對象全佳利企業有限公司（更名前：三有福實業
    有限公司，下稱全佳利公司）所開立之統一發票計3張，致
    逃漏營業稅58,999元，違反加值型及非加值型營業稅法（下
    稱營業稅法）第19條第1項第1款及稅捐稽徵機關管理營利事
    業會計帳簿憑證辦法（下稱管理會計帳簿憑證辦法）第21條
    第1項前段規定，經財政部高雄市國稅局（下稱高雄市國稅
    局）查獲，通報被告所屬佳里稽徵所查證屬實，移由被告審
    理違章成立，因原告已於裁罰處分前補繳稅款並經核認承認
    違章事實，乃依稅捐稽徵法第44條及營業稅法第51條第5款
    規定，採擇一從重處罰，按所漏稅額處1.2倍罰鍰70,700元
    （計至百元止）。原告不服，申經復查結果，未獲變更；提
    起訴願，亦遭決定駁回；遂提起本件行政訴訟。
二、原告起訴意旨略謂：(一)原告於92年5月至6月間向三有福有限
    公司進貨取得該公司之出貨單、統一發票，原告於收到貨品
    後分別填具進貨單，並開立支票付款，故原告有進貨事實並
    有支付證明，被告對此並無異議。(二)原告與三有福公司楊先
    生（名字不詳）訂貨從取得三有福公司之發票及出貨單，到
    貨有進貨單均有控制流程及憑證，對一個營業人而言，有收
    到貨品並支付貨款，銀貨兩訖，該筆交易就算完成。至於楊
    先生是否為三有福公司員工，原告實在無法得知，因為楊先
    生有貨物可供應本公司所需並交付三有福公司之統一發票及
    出貨單，在正常情況下，楊先生一定是三有福公司之人員才
    能擁有該公司之發票。而被告以楊先生非三有福公司申報在
    國稅局有案之員工就推論此筆交易與三有福公司無關，核定
    原告違反營業稅法第19條第1項第1款及管理會計帳簿憑證辦
    法第21條規定，追繳稅款58,999元。完全是被告主觀判斷，
    此非民主國家成熟稅制應有之作為；依最高行政法院85年度
    判字第266號判決意旨，廠商若有進貨事實，而又不知所取
    得之統一發票出自虛設行號，稽徵機關不宜輕率認定廠商有
    漏稅事實，而撤銷稽徵機關原處分。(三)依最高行政法院83年
    度判字第2446號判決，引述財政部83年7月9日台財稅第8316
    01371號函說明二，認為取得虛設行號發票申報扣抵之營業
    人，有進貨事實者，除其能證明確有支付進項稅額予實際銷
    貨之營業人，並經稽徵機關查明該稅額已依法報繳在外，其
    虛報進項稅額已構成逃漏稅云云。無非說明上述有進貨事實
    之營業人，可證明自己已付出進項稅額，由實際銷貨者報繳
    ，即無逃漏稅款之情形。(四)犯罪事實應依證據認定之，無證
    據不得認定犯罪事實，此雖為刑事訴訟法第154條第2項所規
    定，但在公法上於人民向政府機關所為之意思表示，亦應有
    其類推適用（最高行政法院77年判字第463號判例參照）。
    本件被告懷疑原告取具非實際交易對象之三有福公司所開立
    發票，惟依前述，原告確實與擁有三有福公司發票之楊先生
    為交易行為。(五)財政部於95年5月23日以台財稅字第0950453
    5500號函釋：「稽徵機關查核營業人取得涉嫌虛設行號開立
    之統一發票申報扣抵案件之原則」，依該函釋意旨，只要稅
    捐機關無法證明取得虛設行號發票的企業沒有進貨事實，應
    免予補稅處罰云云，並求為判決訴願決定及原處分（含復查
    決定）均撤銷。
三、被告則以：
  (一)查高雄市國稅局以93年9月24日財高國稅審三字第093004513
    8號刑事案件移送書將劉清山等18人移送臺灣高雄地方法院
    檢察署偵辦，該案事實略以，劉清山為全佳利公司更名前之
    登記負責人，亦係稅捐稽徵法之納稅義務人及商業會計法規
    定之商業負責人，渠等明知無實際買賣行為，卻取得不實統
    一發票，虛報進項稅額與開立不實統一發票，供他人扣抵銷
    項稅額，幫助他人逃漏稅捐，詐取國家稅款，嚴重侵蝕國家
    稅收，足生損害稅捐稽徵機關對稅款之正確稽徵及管理。另
    全佳利公司等15家公司，於涉案期間取得之進項統一發票來
    源廠商大抵係已列管之虛設行號或同案涉嫌之虛設行號，或
    未申報營業稅，或進貨來源與其營業項目迴異，或有鉅額欠
    稅並擅自歇業他遷不明，而其銷項去路廠商亦係已列管之虛
    設行號或同案涉嫌之虛設行號，或已擅自歇業等情事，顯見
    全佳利公司無進、銷貨之事實。
  (二)次查原告委託王素蘭於94年6月7日在被告所屬佳里稽徵所談
    話筆錄稱，其向全佳利公司購買大燈，係與該公司楊某聯絡
    出貨事宜，於92年6月間分2次進貨，並取得全佳利公司開立
    之3張統一發票，開立92年9月20日到期之3張支票支付貨款
    ，另提示洪淑華君簽章之全佳利公司出貨單佐證；惟查(1)全
    佳利公司92年度員工所得扣繳資料，並無楊某或其他員工，
    卻開立鉅額營業額，顯見其無實際買賣行為，卻開立鉅額不
    實統一發票；(2)原告提示之支票均由案外人林俊煌兌領，而
    林俊煌於92年間任職於○○公司，該公司與全佳利公司於92
    年間並無交易資料，有全佳利公司進、銷項明細可稽，顯見
    原告與全佳利公司並無交易事實；(3)全佳利公司登記營業項
    目繁雜，主要為景觀工程業等，而系爭交易品名「大燈」與
    其營業項目無關，且全佳利公司於91年及92年度申報進貨來
    源為十櫂有限公司等4家虛設行號及營業稅稅籍異常之營業
    人，異常進項比例為100%，應無銷售貨物予申請人之可能。
    綜上，全佳利公司應非原告實際交易對象，原核依首揭規定
    ，核定補徵營業稅58,999元，並無不合，所訴洵無足採。
  (三)至原告主張依財政部95年5月23日台財稅第0000000000號令
    ，應免予補稅處罰乙節，查上開令係重申稽徵機關查核營業
    人取得涉嫌虛設行號涉案期間開立統一發票申報扣抵銷項稅
    額案件，仍應就交易雙方之進銷貨情形覈實查核，本件經查
    明原告確無向全佳利公司進貨之事實，如前所述，全佳利公
    司開立之統一發票縱有按期申報銷項資料，因原告並無向全
    佳利公司進貨並支付進項稅額之事實，且未能證明確有支付
    進項稅額予實際銷貨之營業人，依首揭規定，仍應補稅處罰
    ，所訴洵不足採。
  (四)按「營利事業依法規定應給與他人憑證而未給與，應自他人
    取得憑證而未取得，或應保存憑證而未保存者，應就其未給
    與憑證、未取得憑證或未保存憑證，經查明認定之總額，處
    5%罰鍰。」為稅捐稽徵法第44條所明定。次按「納稅義務人
    ，有左列情形之一者，除追繳稅款外，按所漏稅額處1倍至
    10倍罰鍰，並得停止其營業：．．．5、虛報進項稅額者。
    」為營業稅法第51條第5款所規定。復按「納稅義務人同時
    觸犯租稅行為罰及漏稅罰相關罰則之案件，．．．(二)營業人
    觸犯營業稅法第51條各款，如同時涉及稅捐稽徵法第44條規
    定者，參照行政法院84年9月20日9月份第2次庭長評事聯席
    會議決議意旨，勿庸併罰，應擇一從重處罰。」為財政部85
    年4月26日台財稅第851903313號函所釋示。又「稅目：加值
    型及非加值型營業稅法。稅法條文：第51條第5款、虛報進
    項稅額者。違章情形：1、有進貨事實者：．．．(三)取得虛
    設行號所開立之憑證申報扣抵。裁罰金額或倍數：1.按所漏
    稅額處5倍之罰鍰。但於裁罰處分核定前已補繳稅款及以書
    面或於談話筆（紀）錄中承認違章事實者，處2倍罰鍰；其
    情節輕微者，並減輕處罰如下：．．．(二)漏稅額逾新臺幣1
    萬元至新臺幣10萬元及承諾繳清罰鍰者，處1.2倍之罰鍰。
    」為財政部94年6月2日台財稅字第09404539890號令修正「
    稅務違章案件裁罰金額或倍數參考表」所訂定。本件原告於
    92年5至6月間進貨，進項金額合計1,179,978元，未依規定
    取得合法憑證，卻取得非實際交易對象全佳利公司所開立之
    統一發票計3張，充作進項憑證並申報扣抵銷項稅額，致逃
    漏營業稅58,999元，如前所述，有刑事案件移送書、專案調
    檔統一發票查核清單及談話筆錄等影本可稽，違章事證明確
    ，因原告已於94年8月24日裁罰處分前補繳稅款並經核認承
    認違章事實，原處分乃依前揭規定，按所漏稅額酌情減輕處
    1.2倍罰鍰70,700元，並無違誤等語置辯，並求為判決駁回
    原告之訴。
四、按「營業人左列進項稅額，不得扣抵銷項稅額：1、購進之
    貨物或勞務未依規定取得並保存第33條所列之憑證者。」為
    營業稅法第19條第1項第1款所明定。次按「對外營業事項之
    發生，營利事業應於發生時自他人取得原始憑證，如進貨發
    票，或給與他人原始憑證，如銷貨發票。」管理會計帳簿憑
    證辦法第21條第1項前段定有明文。復按「營業人雖有進貨
    事實，惟不依規定取得交易對象開立之進項憑證，而取得非
    交易對象開立之進項憑證，申報扣抵銷項稅額時，該項已申
    報扣抵之銷項營業稅額顯未依法繳納，仍應依營業稅法第19
    條第1項第1款規定，就其取得不得扣抵憑證扣抵銷項稅額部
    分，追補該項不得扣抵之銷項稅款。又我國現行加值型營業
    稅係就各個銷售階段之加值額分別予以課稅之多階段銷售稅
    ，各銷售階段之營業人皆為營業稅之納稅義務人，故該非交
    易對象之人是否已按其開立發票之金額報繳營業稅額，並不
    影響本件營業人補繳營業稅之義務。」亦經最高行政法院87
    年7月份第1次庭長評事聯席會議決議在案。又「說明：二、
    為符合司法院大法官會議釋字第337號解釋意旨，對於營業
    人取得非實際交易對象所開立之統一發票作為進項憑證申報
    扣抵銷項稅額之案件，應視情節，分別依左列原則處理：(
    一)取得虛設行號發票申報扣抵之案件：．．．2.有進貨事
    實者：(1)進貨部分，因未取得實際銷貨人出具之憑證，應依
    稅捐稽徵法第44條規定處以行為罰。(2)因虛設行號係專以出
    售統一發票牟取不法利益為業，並無銷貨事實，故取得虛設
    行號發票之營業人，自亦無向該虛設行號進貨並支付進項稅
    額之事實，除該營業人能證明確有支付進項稅額予實際銷貨
    之營業人，並經稽徵機關查明該稅額已依法報繳者，應依營
    業稅法第19條第1項第1款規定，就其取得不得扣抵憑證扣抵
    銷項稅額部分，追補稅款，不再處漏稅罰外，其虛報進項稅
    額，已構成逃漏稅，應依營業稅法第51條第5款規定補稅並
    處罰。」及「稽徵機關查核營業人取得涉嫌虛設行號涉案期
    間開立之統一發票申報扣抵銷項稅額案件，仍應就交易雙方
    之進、銷貨情形覈實查核，不得逕按本部83年7月9日台財稅
    第831601371號函辦理，如無法查明營業人確無向其進貨，
    且該涉嫌虛設行號已依規定按期申報進、銷項資料，並按其
    應納稅額繳納者，應免予補稅處罰。二、本令發布日前之未
    確定案件，稽徵機關應儘速再予查核，依上開規定辦理。」
    為財政部83年7月9日台財稅第831601371號函及95年5月23日
    台財稅字第00000000000號令所釋示。
五、原告於92年5至6月間進貨，進貨金額合計1,179,978元，未
    依規定取得合法憑證，卻取得非實際交易對象全佳利公司（
    更名前：三有福實業有限公司）所開立之統一發票計3張，
    致逃漏營業稅58,999元，違反營業稅法第19條第1項第1款及
    管理會計帳簿憑證辦法第21條第1項前段規定，經高雄市國
    稅局查獲，通報被告所屬佳里稽徵所查證屬實，移由被告審
    理違章成立，因原告已於裁罰處分前補繳稅款並經核認承認
    違章事實，乃依稅捐稽徵法第44條及營業稅法第51條第5款
    規定，採擇一從重處罰，按所漏稅額處1.2倍罰鍰70,700元
    （計至百元止）等情，有高雄市國稅局93年9月24日財高國
    稅審三字第0930045138號及94年5月4日財高國稅審三字第09
    40031526號函、原告進貨單、原告產品進銷貨明細表、統一
    發票等附於原處分卷可稽，且經兩造各自陳明在卷，洵堪信
    實。原告提起本件訴訟，無非以：(一)原告於92年5月至6月間
    確有向三有福公司進貨，有該公司之出貨單、統一發票可憑
    ，被告以楊先生於三有福公司之申報中，並非該公司之員工
    ，即推論此筆交易與三有福公司無關，即認原告有前揭違章
    行為，顯有不合。況原告根本不知楊先生非三有福公司員工
    。(二)依最高行政法院83年度判字第2446號判決意旨，以有進
    貨事實之營業人，可證明自己已付出進項稅額，由實際銷貨
    者報繳，即無逃漏稅款之情形。(三)財政部於95年5月23日以
    台財稅字第00000000000號函釋：「稽徵機關查核營業人取
    得涉嫌虛設行號開立之統一發票申報扣抵案件之原則」只要
    稅捐機關無法證明取得虛設行號發票的企業沒有進貨事實，
    應免予補稅處罰。是原告與三有福公司交易屬實，自應免予
    補稅處罰云云。
六、經查：
  (一)原告於被告所屬佳里稽徵所調查時，委託王素蘭到場稱原告
    係向三有福公司購買大燈，且係與該公司楊先生聯絡出貨事
    宜，於92年6月間分2次進貨，並取得全佳利公司開立之3張
    統一發票，開立92年9月20日到期之3張支票支付貨款，則依
    原告所述其與三有福公司從事交易行為所接觸對象為楊姓業
    務員，惟經被告查證全佳利公司（即三有福公司）申報資料
    顯示，全佳利公司（即三有福公司）92年度並無僱用楊姓業
    務員或其他員工，有全佳利公司（即三有福公司）92年度綜
    合所得稅BAN給付清單附於原處分卷可佐，原告復無法舉證
    該楊姓業務員真實姓名、地址供查，是其空言主張該楊姓業
    務員即係全佳利公司（即三有福公司）業務員，即有不合。
    又全佳利公司更名前之負責人劉清山涉嫌明知全佳利公司（
    即三有福公司）無銷貨事實，卻開立鉅額不實統一發票，供
    他人充當進項憑證申報扣抵銷項稅額，幫助逃漏營業稅，涉
    有稅捐稽徵法等罪嫌，亦經高雄市國稅局93年9月24日財高
    國稅審三字第0930045138號函，移送台灣高雄地方法院檢察
    署偵辦中，足見全佳利公司（即三有福公司）於前揭期間並
    無銷貨事實。故原告雖有進貨事實，然其進貨對象顯非全佳
    利公司（即更名前三有福公司）至明。
  (二)依華南商業銀行永康分行94年7月9日（94）華康存字第9401
    60號函檢送之原告用以支付前揭貨款所交付之支票，均係由
    訴外人林俊煌兌領，而林俊煌於92年間任職於美商○○公司
    ，該美商公司與全佳利公司於92年間並無交易資料，有華南
    商業銀行永康分行94年7月9日（94）華康存字第940160號函
    、支票影本、全佳利公司進、銷項明細附於原處分卷（詳原
    處分卷第46-53頁、第66-69頁）可稽，足見原告與全佳利公
    司並無交易事實。
  (三)按「營利事業依法規定應給與他人憑證而未給與，應自他人
    取得憑證而未取得，或應保存憑證而未保存者，應就其未給
    與憑證、未取得憑證或未保存憑證，經查明認定之總額，處
    5%罰鍰。」「納稅義務人，有左列情形之一者，除追繳稅款
    外，按所漏稅額處1倍至10倍罰鍰，並得停止其營業：．．
    ．5、虛報進項稅額者。」稅捐稽徵法第44條、營業稅法第
    51條第5款定有明文。本件原告於92年5至6月間進貨，進項
    金額合計1,179,978元，未依規定取得合法憑證，卻取得非
    實際交易對象全佳利公司所開立之統一發票計3張，充作進
    項憑證並申報扣抵銷項稅額，致逃漏營業稅58,999元等情，
    業如前述，則原告就其交易取具過程進而涉及本件違章行為
    ，縱無故意，亦難謂無過失，原處分乃依前揭規定，擇一從
    重按所漏稅額裁處1.2倍罰鍰70,700元，並無違誤。
  (四)至原告主張依財政部95年5月23日台財稅第0000000000號令
    ，被告未能證明其無交易之事實，原處分自有違誤乙節；查
    財政部上揭令釋，係就稽徵機關查核營業人取得涉嫌虛設行
    號涉案期間開立統一發票申報扣抵銷項稅額案件所為解釋，
    核與本件原告未依規定，於進貨時取得實際銷貨人之進項憑
    證，違反行政法上義務之行為無涉，原告此之主張，容有誤
    解前開函釋意旨，並不可採。
七、綜上所述，原告之主張均無足取，則被告核定補徵營業稅58
    ,999 元及依稅捐稽徵法第44條、營業稅法第51條第5款規定
    ，採擇一從重處罰，按所漏稅額處1.2倍罰鍰70,700元，認
    事用法，均無違誤；訴願決定予以維持，亦無不合；原告起
    訴意旨求為撤銷，為無理由，應予駁回，爰不經言詞辯論為
    之。
八、據上論結，本件原告之訴為無理由，爰依行政訴訟法第236
    條、第233條第1項、第195條第1項後段、第98條第3項前段
    ，判決如主文。
中    華    民    國    95    年     8    月   31     日
                        第二庭法  官  戴見草
以上正本係照原本作成。
如不服本判決，應於送達後20日內，向本院提出上訴狀並表明上
訴理由，如於本判決宣示後送達前提起上訴者，應於判決送達後
20日內補提上訴理由書（須按他造當事人人數附繕本）。
提起上訴應預繳送達用雙掛號郵票7份（每份34元）。
中    華    民    國    95    年     8    月   31     日
                              書記官  蔡玫芳
附註:
行政訴訟法第235條（第1項、第2項）:
對於適用簡易程序之裁判提起上訴或抗告，須經最高行政法院之
許可。
前項許可，以訴訟事件所涉及之法律見解具有原則性者為限。


司法院資訊處製作；財團法人民間司法改革基金會備份。
